【裁判字號】    97,重訴,377
【裁判日期】    980923
【裁判案由】    返還會款
【裁判全文】
臺灣臺北地方法院民事判決             97年度重訴字第377號
原      告  玄○○
訴訟代理人  Ｅ○○
原      告  午○○
            癸○○
            Ｄ○○
            辰○○
            黃○○
            丙○○
            Ａ○○
            Ｆ○○
            己○○
            丑○○
            酉○○
            亥○○
                      樓
            甲○○○
            謝寶猜
兼前十五人
共      同
訴訟代理人  Ｂ○○
被      告  高地○○ (即地○.
            戌○○
                        之1號.
            乙○○
            天○○○
                        之3
            Ｃ○○
            廖宙○○即宙○○.
共      同
訴訟代理人  侯水深律師
            張沐芝律師
被      告  寅○○
訴訟代理人  卯○○○
被      告  丁○○
            高申○○即申○○.
            戊○○
上列當事人間請求返還會款事件，本院於民國98年9月9日言詞辯
論終結，判決如下：
    主  文
被告高地○○應給付原告己○○新臺幣貳萬捌仟參佰參拾參元、
給付其餘原告新臺幣貳拾壹萬貳仟伍佰元，及均自民國九十六年
十一月三十日起至清償日止，按年息百分之五計算之利息。
被告戌○○應給付原告己○○新臺幣捌萬伍仟元、給付原告Ｄ○○新臺幣貳萬肆仟零參拾捌元、給付原告玄○○、余彩蛾、甲○○○、連素芬、癸○○各新臺幣貳萬捌仟參佰參拾參元、給付其
餘原告新臺幣參拾捌萬貳仟伍佰元，及均自民國九十六年十一月
三十日起至清償日止，按年息百分之五計算之利息。
被告天○○○應給付原告己○○新臺幣貳萬捌仟參佰參拾參元、
給付其餘原告新臺幣貳拾壹萬貳仟伍佰元，及均自民國九十六年
十一月三十日起至清償日止，按年息百分之五計算之利息。
被告乙○○應給付原告己○○新臺幣伍萬陸仟陸佰陸拾柒元、各
給付原告Ｄ○○、玄○○新臺幣玖仟捌佰柒拾壹元、給付其餘原
告新臺幣參拾陸萬捌仟參佰參拾參元，及均自民國九十六年十一
月三十日起至清償日止，按年息百分之五計算之利息。
被告Ｃ○○應給付原告己○○新臺幣貳萬捌仟參佰參拾參元、給
付其餘原告新臺幣貳拾壹萬貳仟伍佰元，及均自民國九十六年十
一月三十日起至清償日止，按年息百分之五計算之利息。
被告丁○○應給付原告己○○新臺幣貳萬捌仟參佰參拾參元、給
付其餘原告新臺幣貳拾壹萬貳仟伍佰元，及均自民國九十六年十
一月三十日起至清償日止，按年息百分之五計算之利息。
被告高申○○應給付原告己○○新臺幣貳萬捌仟參佰參拾參元、
給付其餘原告新臺幣貳拾壹萬貳仟伍佰元，及均自民國九十六年
十一月三十日起至清償日止，按年息百分之五計算之利息。
被告廖宙○○應給付原告己○○新臺幣貳萬捌仟參佰參拾參元、
給付其餘原告新臺幣貳拾壹萬貳仟伍佰元，及均自民國九十六年
十一月三十日起至清償日止，按年息百分之五計算之利息。
被告戊○○應給付原告己○○新臺幣貳萬捌仟參佰參拾參元、給
付原告午○○、癸○○、辰○○、黃○○、丙○○、Ａ○○、Ｆ
○○、丑○○、酉○○、亥○○、甲○○○、謝寶猜、Ｂ○○新
臺幣壹拾捌萬肆仟壹佰陸拾柒元，及均自民國九十六年十一月三
十日起至清償日止，按年息百分之五計算之利息。
被告寅○○應給付原告己○○新臺幣貳萬捌仟參佰參拾參元、給
付原告午○○、癸○○、辰○○、黃○○、丙○○、Ａ○○、Ｆ
○○、丑○○、酉○○、亥○○、甲○○○、謝寶猜、Ｂ○○新
臺幣壹拾捌萬肆仟壹佰陸拾柒元，及均自民國九十六年十一月三
十日起至清償日止，按年息百分之五計算之利息。
原告其餘之訴駁回。
訴訟費用由被告高地○○、天○○○、Ｃ○○、丁○○、高申○○、廖宙○○負擔百分之十八，被告戊○○、寅○○負擔百分之
六，被告戌○○負擔百分之八，被告乙○○負擔百分之五，餘由
原告負擔。
本判決第一項得假執行。但被告高地○○如以新臺幣貳拾肆萬零
捌佰參拾參元為原告預供擔保後，得免為假執行。
本判決第二項得假執行。但被告戌○○如以新臺幣陸拾參萬參仟
貳佰零參元為原告預供擔保後，得免為假執行。
本判決第三項得假執行。但被告天○○○如以新臺幣貳拾肆萬零
捌佰參拾參元為原告預供擔保後，得免為假執行。
本判決第四項得假執行。但被告乙○○如以新臺幣肆拾肆萬肆仟
柒佰肆拾貳元為原告預供擔保後，得免為假執行。
本判決第五項得假執行。但被告Ｃ○○如以新臺幣貳拾肆萬零捌
佰參拾參元為原告預供擔保後，得免為假執行。
本判決第六項得假執行。但被告丁○○如以新臺幣貳拾肆萬零捌
佰參拾參元為原告預供擔保後，得免為假執行。
本判決第七項得假執行。但被告高申○○如以新臺幣貳拾肆萬零
捌佰參拾參元為原告預供擔保後，得免為假執行。
本判決第八項得假執行。但被告廖宙○○如以新臺幣貳拾肆萬零
捌佰參拾參元為原告預供擔保後，得免為假執行。
本判決第九項得假執行。但被告戊○○如以新臺幣貳拾壹萬貳仟
伍佰元為原告預供擔保後，得免為假執行。
本判決第十項得假執行。但被告寅○○如以新臺幣貳拾壹萬貳仟
伍佰元為原告預供擔保後，得免為假執行。
    事實及理由
一、按「訴狀送達後，原告不得將原訴變更或追加他訴，但有下
    列各款情形之一者，不在此限：二請求之基礎事實同一者。
    三擴張或減縮應受判決事項之聲明」，民事訴訟法第255條l
    第1項第2款、第3款定有明文。本件原告原起訴聲明請求：
    「被告應連帶賠償原告新臺幣（下同）816萬元及自支付命
    令送達之翌日起至清償日止按年息5％計算之利息」，於民
    國97年3月26日變更訴之聲明為：「被告應給付原告新臺幣
    511萬元及自支付命令送達之翌日起至清償日止按年息5％計
    算之利息」，復於98年1月12日追加系爭合會未得標會員Ｆ
    ○○為原告，並於98年9月9變更訴之聲明為：「被告應分別
    給付原告如附表1所示之金額，及自支付命令送達之翌日起
    至清償日止按年息5％計算之利息」，就請求金額部分之變
    更應屬減縮訴之聲明；就追加原告Ｆ○○部分，所請求之基
    礎事實同一，核與上開規定相符，應予准許。
二、原告主張：兩造參加以訴外人辛○○為會首之合會（下稱系
    爭合會），會員連會首共67會，約定會期自民國93年8月1日
    起至97年9月10日止，每月每會為2萬元，於每月10日開標，
    詎至96年9月15日止即第50會結束後，因會首辛○○發生財
    務問題致合會不能繼續進行，又原告均為未得標會員，除
    原告己○○有2會未得標外，其餘原告均有1會未得標；被告
    等均為已得標會員，其中被告戌○○有4會、乙○○有2會，
    其餘被告各有1會未得標，且被告等人於每屆標會期日應平
    均交付於未得標會員即原告之會款遲延給付已達兩期之總額
    ，爰依民法第709條之9第3項規定，請求被告給付剩餘之全
    部會款等語，並聲明：被告應分別給付原告如附表1所示之
    金額，及自支付命令送達之翌日起至清償日止按年息5％計
    算之利息。
三、被告答辯聲明均為：原告之訴駁回。其答辯理由略以：
  (一)被告高地○○部分：伊已於96年3月19日將96年9月起至會期
    結束止之會款共34萬元，預先支付予會首辛○○，則伊給付
    會款之履行義務已盡，至於辛○○未將款項交付與原告會員
    ，原告僅得向辛○○為請求，故原告依民法第709條之9之規
    定向伊請求給付會款，殊無理由。
  (二)被告戌○○部分：
  1.伊以自己及配偶巳○○之名義參加系爭互助會共4會份（每
    人各2會份），均由伊負責繳納會款，其中2個會份已得標並
    收到全數會款，第3個會份於96年得標後，會首辛○○並未
    給付全部之會款，尚欠會款110萬元，故辛○○與伊達成協
    議，伊嗣後連同前2個會份已得標之死會會款及一個活會均
    不再給付，由辛○○尚欠之會款110萬元中抵付，且互抵後
    伊對辛○○之債權尚有106萬元。既然伊就本件合會之死會
    會款業已預付之方式支付予會首辛○○，縱辛○○未將款項
    交付予原告會員，原告亦僅得向辛○○為請求，故原告爰依
    民法第709條之9之規定向伊請求給付會款，殊無理由。
  2.伊於系爭合會中尚有1會未得標，而原告玄○○、余彩蛾（
    以饒福奇之名義參加）、甲○○○、午○○、癸○○各有1
    會已得標，是伊得依民法第709條之9規定，請求上開原告給
    付剩餘會款，並與本件其應付之會款相抵銷。伊另參加辛○○所召集之每月20日開標之合會，尚有一會未得標，原告Ｄ
    ○○均為該合會之已得標會員，是伊得依民法第709條之9規
    定，請求原告玄○○、Ｄ○○給付會款，爰依民法第334條
    之規定，以此會款債權與本件原告2人請求之會款互為抵銷
    。
  (三)被告天○○○部分：伊於94年8月10日標得會款，此後即按
    月繳付死會會款2萬元。迨至96年8月7日，會首辛○○因有
    急需，要求伊將所餘17會之會款一次付清，伊基於多年情誼
    ，始將其餘會款34萬元交付之，既伊就本件合會之死會會款
    業已預付之方式支付予會首辛○○，縱然辛○○未將款項交
    付予原告會員，原告亦僅得向辛○○為請求，故原告爰依民
    法第709條之9之規定向伊請求給付會款，殊無理由。
  (四)被告乙○○部分：
  1.伊參加系爭合會共2會份，均已得標標，然會首辛○○尚欠
    會款分別有50萬元、40萬元迄未給付。嗣辛○○宣布倒會後
    ，伊與辛○○協議，要求將伊自倒會後應繳之2個會份之會
    款共68萬元（2個會份，每月2萬元，尚有17會）與伊對辛○○之上開債權共90萬元互為抵銷，為辛○○所應允。是伊於
    互抵後對會首辛○○之債權尚有22萬元（50萬＋40萬－68萬
    ＝22萬），既伊就本件合會之死會會款業已預付之方式支付
    予會首辛○○，縱辛○○未將款項交付予原告會員，原告亦
    僅得向辛○○為請求，故原告依民法第709條之9之規定向伊
    請求給付會款，殊無理由。
  2.伊另參加辛○○所召集之每月20日開標之合會，尚有一會未
    得標，原告玄○○、Ｄ○○均為該合會之已得標會員，是伊
    得依民法第709條之9規定，請求原告玄○○、Ｄ○○給付會
    款，並與本件其應付之會款相抵銷。
  (五)被告Ｃ○○部分：伊於96年7月10日得標，惟會首辛○○上
    欠100萬元之會款未給付與伊。故伊與辛○○協議，要求將
    伊嗣後每月應繳之會款計34萬元（每月2萬元，尚有17會）
    與伊對辛○○之上開債權100萬元互為抵銷，為辛○○所應
    允。是伊於互抵後對會首辛○○之債權尚有66萬元（尚欠會
    款100萬元－34萬元），既伊就本件合會之死會會款業已依
    協議預付之方式支付予會首辛○○，縱辛○○未將款項交付
    予原告會員，原告亦僅得向辛○○為請求，故原告爰依民法
    第709條之9之規定向伊請求給付會款，殊無理由。
  (六)被告廖宙○○部分：伊於95年9月10日得標，惟會首辛○○
    尚餘556,800元會款迄未支付。故伊與辛○○協議，嗣後伊
    每月應繳之死會會款即由辛○○自行繳納。既伊就本件合會
    之死會會款已依協議全由會首辛○○自行繳付，縱辛○○未
    將款項交付予原告，原告亦僅得向辛○○為請求，故原告爰
    依民法第709條之9之規定向伊請求給付會款，殊無理由。
  (七)被告丁○○部分：伊參加以辛○○為會首之合會，共3個會
    ，以開標日期區分如下：(1)1日會：每月每會為3萬元，伊已
    得標，截至倒會該期止時，尚有7期，共有21萬元之會款待
    繳。(2)10日會：每月每會為2萬元，伊已得標，截至倒會該
    期時，尚有17期，共有34萬元之會款待繳。(3)15日會：伊參
    加2個會份，每月每會為2萬元，均未得標，自95年4月15日
    起連同首款2萬元至96年9月15日止，共繳交19期，合計76萬
    元。詎料會首辛○○自96年9月起惡性倒會，致伊參加之3個
    合會均不能繼續進行。由上可知，伊於15日會所得收取之會
    款顯然大於1日會及10日會尚待繳交之會款，卻仍被列為被
    告，且會首倒會後，竟有會員未經推舉即出面收取死會會款
    ，並未經依同意擅自將伊於15日會應得之2個活會會款，私
    下與伊之其他死會會款債務相抵，造成伊不僅未能受活會會
    款分配，另一方面仍要在死會部分被列為被告，顯不合理。
  (八)被告高申○○部分：伊於參加系爭合會後即未曾參與競標
    ，並認為自己尚為活會，擬於96年8月參加競標，詎料會首
    辛○○於96年8月10日始當面告知伊，其早在94年間未徵得
    伊同意前，已擅自冒用伊名義得標，並將已領取之全部會款
    作為己用。故辛○○向伊承諾，會自行負責繳納伊自96年
    8 月以後每月應繳付之會款。既伊遭會首辛○○冒名盜標，
    且從未收到任何應收會款，自應由辛○○負一切法律責任，
    與伊無涉。
  (九)被告戊○○部分：
  1.伊於96年8月10日得標，應得會款為122萬6500元，惟會首辛○○僅交付伊現金1萬4500元。故伊與辛○○協議，要求將
    伊嗣後每月應繳之會款計34萬元（每月2萬元，尚有17會）
    與伊對辛○○之上開債權共121萬2000元互為抵銷，為辛○○所應允。是伊於互抵後對會首辛○○之債權尚有87萬2000
    元（尚欠會款121萬2000元－34萬元）。既伊就本件合會之
    死會會款業已依協議預付之方式支付予會首辛○○，縱辛○○未將款項交付予原告，原告亦僅得向辛○○為請求，故原
    告爰依民法第709條之9之規定向被告請求給付會款，殊無理
    由。
  2.系爭合會由會首辛○○於93年8月1日召集至97年9月10日結
    束宣告倒會，所有會員皆如期繳納應付之會款，而活會會員
    扣除死會會員得標之金額，依會首提供之會單計算得標金額
    均為3,500元，故活會會員於每期繳付會首之平均款僅為16,
    500元，亦即活會會員已賺取每月之利息所得，是以原告之
    債權應以扣除利息之金額計算之。
  3.被告戊○○另參加辛○○所召集之每月20日開標之合會共2
    會（其中一會以訴外人陳茂豐之名義參加），其中一會尚未
    得標，原告玄○○、Ｄ○○均為該合會之已得標會員，是其
    得依民法第709條之9規定，請求原告玄○○、Ｄ○○給付會
    款，並與本件伊應付之會款相抵銷。
  (十)被告寅○○部分：伊於系爭10日會已得標，仍有34萬元之死
    會會款待繳；伊另參加20日會，尚未得標，而原告玄○○、
    癸○○及Ｄ○○三人均係已得標會員，迄合會終止後，各欠
    23期共46萬元之死會會款。是縱認為伊應給付34萬元會款予
    原告，然因原告玄○○、癸○○及Ｄ○○於20日之合會係已
    得標會員，伊係未得標會員，渠等對於已到期之會款既已二
    期以上不為給付，則伊依民法第709條之9第3項規定，亦得
    對上開原告3人請求會款，並與本件伊應付之會款相抵銷。
  (十一)系爭合會尚餘17期未開標，然會首辛○○共冒標8標，故未
    得標之部分共應為25會。又會首辛○○於95年12月間因個人
    財務問題，本已無法繼續進行合會，然其遲至96年9月15日
    即第50會結束後始停會是以自95年12月起得標而會首未給付
    全數會款之會員，不應視為已得標會員，蓋系爭合會於斯時
    起，本應停止，未得標之會員原可依民法第709條之9之規定
    ，向已得標之會員請求給付會款，然因系爭合會遲至96年9
    月間方正式停會，致使於該期間內得標而會首未給付全數會
    款之會員，無法依上開規定，向已得標會員請求給付，反須
    對未得標會員負給付義務，是以，基於利益權衡考量，於系
    爭合會無法繼續進行時即95年12月起，得標而未取得全部會
    款之會員，應將之視為未得標之會員，方能符合民法第70 9
    條之9之立法目的。
三、原告主張兩造參加以訴外人辛○○為會首之合會，會員連同
    會首共67會，約定會期自民國93年8月1日起至97年9月10日
    止，每月每會為2萬元，於每月10日開標，至96年9月15日止
    即第50會結束後，會首辛○○因發生財務問題致合會不能繼
    續進行，尚餘17會會期尚未開標，其中原告己○○尚有2會
    尚未得標，其餘14位原告則均有1會尚未得標、訴外人子○○，被告高地○○、天○○○、Ｃ○○、廖宙○○、戊○○
    、丁○○及寅○○各參加1會，均已得標，被告乙○○參加
    二會，均已得標，另被告高申○○參加1會、戌○○參加4會
    ，其中3會確認已得標等情，業據其提出合會單據為證，並
    核與證人即系爭合會之會首辛○○之證述相符，復為被告所
    是認，堪信為真正。
四、原告請求被告給付全部會款，則為被告所否認，並以前揭情
    詞置辯，是本件之爭點在於：系爭合會之實際未得標會員人
    數為何？被告可否主張以會首尚欠之得標會款與其尚應繳付
    死會會款相互抵銷？被告以預付方式先行給付會款與會首，
    原告是否僅得向會首請求？被告戌○○、戊○○、寅○○及
    乙○○之抵銷抗辯有無理由？其金額為何？茲分述如下？
  (一)系爭合會之實際未得標會員人數為何？
    系爭合會於96年9月15日止即第50會結束後，尚餘17期，是
    系爭合會停止進行後本應有17位未得標會員，然依會首辛○○提供其製作之會款明細表所示（見本院卷(一)第251頁），
    未得標者包括原告之17會在內共有24會，經質之證人辛○○
    證述：「（依被證二證人提供之名單〈即系爭合會會款明細
    〉活會會員不只17位，證人是否可說明原因？）有些活會是
    被我冒標的，因為上開會單活會有24人，但是會期剩下17
    期，所以其他7人應該是被我冒標的。我無法說出名字，因
    為標會的時候會員都沒有來，也沒有問我誰標的。」、「（
    請確認何人為活會？）玄○○、午○○、戌○○、謝東遜、
    Ｄ○○、辰○○、黃○○、丙○○、Ａ○○、Ｂ○○、Ｆ○○、高富美、己○○二會、張銀塗、丑○○、酉○○、壬○○、亥○○、庚○、未○○、子○○、甲○○○、宇○○○
    以上24人為活會，有七人被冒標。」等語，堪認系爭合會停
    會時之未得標者除原告外，尚有7會包括被告戌○○、訴外
    人壬○○李僅、陳佳樺、謝東遜、張銀塗、高富美、酉○○
    等7位會員並未實際得標，因此系爭合會停會時之實際未得
    標會數應為上述24會。另證人辛○○雖證稱被告高申○○亦
    係遭其冒標，並未實際得標云云。然依上開會款明細表所示
    ，被告高申○○之得標情形係勾選「死會」之欄位，核與上
    開辛○○冒標其他會員後係勾選「活會」之欄位之記載方式
    有所不同，而證人辛○○前已證述因開標時會員均未到場，
    開標日並未實際開標，故無法說出係冒用何人之名義得標云
    云，然卻證稱其確有冒用被告高申○○之名義投標，是證人
    辛○○此部分之證述顯有矛盾，況證人辛○○復自承高申○○係其大嫂，自難認其就被告高申○○部分之證述無偏頗之
    虞，應不可採信。是應認系爭合會於96年9月間停止時，未
    得標會之會數應為24會，其中包括本件原己○○2會、其餘
    原告各1會。
  (二)被告可否主張以會首尚欠之得標會款與其尚應繳付死會會款
    相互抵銷？或主張免除給付責任？
    按民法第334條所稱之抵銷，係以二人互負債務，而其給付
    種類相同並均屆清償期者為要件，故得供債務人抵銷之債權
    ，須為對於自己債權人之債權，而不得以對於他人之債權，
    對於債權人為抵銷。（最高法院49年臺上字第125號判例意
    旨參照）次按會首應於前項期限內，代得標會員收取會款，
    連同自己之會款，於期滿之翌日前交付得標會員。逾期未收
    取之會款，會首應代為給付。會首依前項規定收取會款，在
    未交付得標會員前，對其喪失、毀損，應負責任。但因可歸
    責於得標會員之事由致喪失、毀損者，不在此限。民法第70
    9條之7第2項、第3項規定甚明。是就已得標之會款之收取及
    給付均係會首之義務，各會員相互間除法律及另有特別約定
    外，原則上不生債權債務關係，因此會員間不得就會款主張
    抵銷。是被告戌○○、天○○○、乙○○、Ｃ○○、廖宙○○及戊○○等雖辯答辯稱，得標時並未未獲取全額會款之情
    ，惟會首辛○○未給付本件得標會員即前述被告之款項，已
    得標會員依民法第709條之7規定僅能向會首請求，尚不得主
    張以此抵銷或免除對停會後未得標會員之給付責任。是其此
    部分抗辯並無理由。
  (三)得標會員以預付方式先行給付與會首，未得標會員是否僅得
    向會首請求？
    按會首及已得標會員應給付之各期會款，應於每屆標會期日
    平均交付於未得標之會員。但另有約定者，依其約定。會首
    就已得標會員依前項規定應給付之各期會款，負連帶責任。
    會首或已得標會員依第一項規定應平均交付於未得標會員之
    會款遲延給付，其遲付之數額已達兩期之總額時，該未得標
    會員得請求其給付全部會款。第一項情形，得由未得標之會
    員共同推選一人或數人處理相關事宜。民法第709條之9定有
    明文。再參考民法債編第十九節之一合會之相關規定（即民
    法第七百零九條之一至第七百零九條之九）可知，合會不能
    繼續進行時，未得標之會員得向已得標之會員及會首請求連
    帶給付會款。是被告天○○○雖答辯稱其於96年8月間已將
    剩餘之會款34萬元全數交給會首辛○○；另被告高地○○亦
    稱於96年3月間已將96年9月以後之17期會款34萬元全數交與
    辛○○等情，並提出收據、存摺等件為證（見本院卷(一)第15
    7 至159頁），然系爭合會在96年9月15日止即第50會結束後
    會首辛○○因財務問題，以致合會不能繼續進行，為兩造所
    不爭執之事實，而依民法第709條之9第1項規定，在合會不
    能繼續進行時，會首及已得標會員應給付之各期會款，應於
    每屆標會期日平均交付於未得標之會員，顯然被告天○○○
    於96年8月間及被告高地○○於96年3月間將96年9月以後之1
    7會會款34萬元全數交付給會首辛○○，並不生清償對未得
    標會員債務之效力，故被告天○○○、高地○○仍應負本件
    會款給付之責任。
  (四)被告依民法第709條之9規定應付之會款金額為何？
    查系爭合會自96年9月起停會，尚餘17期未開標，未得標者
    會原應有17 會，惟辛○○系爭合會會繼續進行中，曾以部
    分未得標會員名義標會，致實際未得標者（活會）尚有24會
    ，遭冒標之活會會員，既未同意辛○○以渠等之名義標會，
    辛○○之得標對該等會員即不生效力，應認該部分會員仍屬
    未得標會員，故已得標會員交付之會款仍應平均交付於實際
    未得標會員。準此，依民法第709條之9規定，每會已得標者
    各應一次給付全部17期會款即34萬元，另各原告未得標之部
    分，其中原告己○○尚有2會尚未得標，其餘14位原告則均
    有1會尚未得標，故各被告應依其已得標之會數，將剩餘未
    繳之會款平均分配與原告及其他未得標者，即：
  1.被告高地○○、高申○○、天○○○、Ｃ○○、廖宙○○、
    戊○○、丁○○及寅○○等會員各已得標1會，故各應給付
    原告己○○28,333元（20,000元×1（會）×17（期）÷24
    ×2＝28,333元）、原告Ｄ○○、玄○○各14,167元 (20,00
    0元×1×17÷24×＝14,167）、各給付其餘13位原告184,16
    7元。（20000元×1×17÷24×13＝184,167）
  2.被告乙○○已得標2會，應給付原告己○○56,667元 (計算
    式：20,000元×2×17／24×2＝56,667），原告Ｄ○○、玄
    ○○各28,333元（20,000元×2×17÷24＝28,333），給付
    其餘13位原告368,333元。（20,000元×2×17÷24×13＝
    368,333）
  3.被告戌○○已得標3會，應給付原告己○○85,000元 (計算
    式：20,000元×3×17÷24×2＝85,000），給付原告Ｄ○○
    、玄○○、余彩蛾、甲○○○、午○○、癸○○各42,500
    元（20,000元×3×17÷24＝42,500），給付其餘9位原告38
    2,500元。（20000元×3×17÷24×9＝382,500）
  (五)被告戌○○、乙○○、戊○○、寅○○之抵銷抗辯有無理由
    ？
  1.被告戌○○、乙○○、戊○○及寅○○另主張渠等與原告玄
    ○○、Ｄ○○參加辛○○為會首之合會，會員連同會首共64
    會，約定會期自民國94年3月20日起至97年3月1日止，每月
    每會為2萬元，於每月20日開標，至96年9月15日因會首辛○○因發生財務問題致合會不能繼續進行，尚餘24會會期尚未
    開標，另有2會形式上已得標者係遭辛○○冒用等情，業經
    證人辛○○證述明確，又被告戌○○、乙○○、戊○○、洪
    勝各尚有1會尚未得標，原告玄○○、Ｄ○○則各有1會已得
    標，有合會會員名單、會款明細單等在卷可憑，則依民法第
    709 條之9規定，被告戌○○、乙○○、戊○○、寅○○自
    得向原告玄○○、Ｄ○○請求給付全部剩餘之24期會款，是
    被告戌○○、乙○○、戊○○、寅○○，主張以此債權與原
    告玄○○、Ｄ○○請求之金額互為抵銷，應有理由，茲分述
    被告等人得抵銷之金額如下：
  (1)被告乙○○部分：被告乙○○就系爭20日合會得分別向被告
    Ｄ○○、玄○○請求之金額均為18,462元（20,000×1×24
    ÷26＝18,462），與前述被告乙○○應各給付原告Ｄ○○、
    玄○○之28,333元互為抵銷後，被告乙○○應給付原告Ｄ○○、玄○○之金額各為9,871元。
  (2)被告戊○○部分：被告戊○○於系爭20日合會得向被告Ｄ○○、玄○○請求之金額各為18,462元（20,000×1×24÷26
    ＝18,462），與前述被告戊○○應分別給付原告Ｄ○○、玄
    ○○之14,167元互為抵銷後，被告戊○○毋庸再給付原告Ｄ
    ○○、玄○○會款。
  (3)被告寅○○部分：被告寅○○於系爭20日合會得向被告Ｄ○○、玄○○請求之金額各均為18,462元（20,000×1×24÷
    26＝18,462），與前述被告寅○○應分別給付原告Ｄ○○、
    玄○○之14,167元互為抵銷後，被告寅○○已毋庸再給付原
    告Ｄ○○、玄○○會款。被告寅○○另抗辯原告癸○○參加
    系爭20日之已得標，其得請求原告癸○○給付停會後之會款
    ，並與本件抵銷云云，然為原告癸○○所否認，且會首周方
    芳英亦到庭證稱原告癸○○於該20之合會並未得標，並有其
    所製作之會款明細單在卷可稽，是被告寅○○此部分之抵銷
    抗辯，應無理由。
  (4)被告戌○○部分：被告戌○○於系爭20日合會得向被告Ｄ○○請求之金額為18,462元（20,000×1×24÷26＝18,462）
    。與前述被告戌○○應給付原告Ｄ○○之42,500元互為抵銷
    後，被告戌○○應給付原告Ｄ○○之金額為24,038元 (42,
    500-18,462=24,038)。
  2.另被告戌○○主張其於本件10日之合會中尚有1未得標之會
    ，而原告玄○○、余彩蛾、甲○○○、午○○、癸○○部分
    各有1會已得標，其得依民法第709條之9規定，請求上開原
    告給付剩餘會款，並與本件其應付之會款相抵銷等情，有會
    款明細表在卷可佐，是被告傅國宏得請求上開原告各給付14
    ,167 元（20,000元×1×17÷24＝14,167）之會款，經與前
    述被告戌○○應分別給付原告玄○○、余彩蛾、甲○○○、
    午○○、癸○○之42,500元互為抵銷後，被告戌○○應分別
    給付原告玄○○、余彩蛾、甲○○○、午○○、癸○○之金
    額各為28,333元（42,500-14,167=28,333）。
  (六)綜上，被告高地○○、天○○○、Ｃ○○、廖宙○○、高申
    ○○及丁○○各應給付原告己○○28,333元及其餘原告212,
    500元；被告戊○○、寅○○各應給付原告己○○28,333元
    及各給付原告午○○、癸○○、辰○○、黃○○、丙○○、
    Ａ○○、Ｆ○○、丑○○、酉○○、亥○○、甲○○○、謝
    寶猜、Ｂ○○等13人184,167元；被告乙○○應給付原告己○○56,667元，分別給付原告Ｄ○○、玄○○9,871元，給
    付其餘13位原告368,333元；被告戌○○應給付原告己○○
    85, 000元，給付原告Ｄ○○24,038元，給付原告玄○○、
    余彩蛾、甲○○○、午○○、癸○○各28,333元，給付其餘
    9位原告382,500元，原告逾此部分之請求，則無理由。
六、綜上所述，原告依民法第709條之9規定，請求被告等給付如
    主文第1項至第10項所示之金額及法定利息，為有理由，應
    予准許，逾此金額之請求即無理由，應予駁回。又本件原告
    勝部分，所命給付之金額未逾新台幣50萬元，依民事訴訟法
    第389條第1項第5款規定，應依職權宣告假執行所。並依同
    法第39 2條第2項規定，依職權宣告被告如預供擔保後，得
    免為假執行。
七、本件事證已臻明確，兩造其餘之攻擊防禦方法，核與判決結
    果無影響，爰不逐一論述，附此序明。
八、訴訟費用負擔之依據：民事訴訟法第79條。
中    華    民    國    98    年    9     月    23    日
                  民事第五庭  審判長法  官  薛中興
                                    法  官  吳佳薇
                                    法  官  莊書雯
以上正本係照原本作成
如對本判決上訴，須於判決送達後20日內向本院提出上訴狀
中    華    民    國    98    年    9     月    25    日
                                    書記官  謝梅琴
附表1
┌──┬────┬─────┬──┬────┬────┐
│編號│ 被告   │請求金額  │編號│被告    │請求金額│
├──┼────┼─────┼──┼────┼────┤
│ 1  │高地○○│340,000   │ 6  │丁○○  │340,000 │
├──┼────┼─────┼──┼────┼────┤
│ 2  │戌○○  │1,360,000 │ 7  │高申○○│340,000 │
├──┼────┼─────┼──┼────┼────┤
│ 3  │天○○○│340,000   │ 8  │廖宙○○│340,000 │
├──┼────┼─────┼──┼────┼────┤
│ 4  │乙○○  │680,000   │ 9  │戊○○  │340,000 │
├──┼────┼─────┼──┼────┼────┤
│ 5  │Ｃ○○  │340,000   │ 10 │寅○○  │300,000 │
└──┴────┴─────┴──┴────┴────┘


司法院資訊處製作；財團法人民間司法改革基金會備份。
